臺灣南投地方法院刑事判決
111年度勞安訴字第1號
公  訴  人  臺灣南投地方檢察署檢察官
被      告  柏興水電科技有限公司


兼  代表人  洪柏超


上列被告因過失致死案件，經檢察官提起公訴（109年度調偵字
第250號），被告等於準備程序中就被訴事實為有罪之陳述，經
告以簡式審判之旨，並聽取當事人意見後，本院合議庭裁定由受
命法官獨任進行簡式審判程序，判決如下：
    主  文
柏興水電科技有限公司犯職業安全衛生法第四十條第二項之違反
應有防止危害安全衛生設備及措施規定，致生死亡之職業災害罪
，科罰金新臺幣柒萬元。
甲○○犯過失致人於死罪，處有期徒刑柒月。緩刑貳年，並應依附
表所示之條件給付損害賠償。
    事  實
一、甲○○係址設南投縣○○鎮○○路00○00號2樓柏興水電科技有限公
    司（下稱柏興公司）負責人，並雇用洪英軒擔任柏興公司製
    圖人員，與柏興公司均為職業安全衛生法第2條第3款所規定
    之雇主，而洪英軒則為柏興公司之員工，屬職業衛生安全法
    第2條第2款所規定之勞工；又柏興公司於民國109年9月間，
    承包址設南投縣○○鎮○○路000號喬利鋼鐵股份有限公司（下
    稱喬利公司）太陽能板工程，而甲○○於同年9月1日14時許，
    指示洪英軒前往喬利公司，拍攝太陽能板作業照片，其本應
    注意在高度在2公尺以上之從事易踏穿材料構築之屋頂作業
    ，勞工有墜落之虞者，應規劃安全通道，且於屋架上設置適
    當強度且寬度在30公分以上之踏板，且於屋架下方裝設堅固
    格柵或安全網等防墜設施，並使勞工確實使用安全帶、安全
    帽及其他必要之防護具，而依當時現場情狀，無不能注意之
    情事，竟疏未注意，未設置符合規定之必要安全設備及措施
    ，亦未確實督導洪英軒使用安全帶、安全帽等安全防護具，
    致洪英軒於同日14時50分許，在高度11.5公尺廠房屋頂進行
    拍攝太陽能板安裝狀況時，踏穿採光用塑膠浪板而墜落至地
    面；嗣經送醫急救，仍因顱內出血、下肢及軀幹骨折致創傷
    性休克，於同年月2日凌晨0時11分許不治死亡。
二、案經洪英軒之母委任黃秀蘭律師提出告訴，暨臺灣南投地方
    檢察署檢察官相驗後簽分偵查起訴。　　
    理  由
一、程序事項：
  ㈠按除被告所犯為死刑、無期徒刑、最輕本刑為3年以上有期徒
    刑之罪或高等法院管轄第一審案件者外，於第一次審判期日
    前之準備程序進行中，被告先就被訴事實為有罪之陳述時，
    審判長得告知被告簡式審判程序之旨，並聽取當事人、代理
    人、辯護人及輔佐人之意見後，裁定進行簡式審判程序；又
    受命法官行準備程序，與法院或審判長有同一之權限，刑事
    訴訟法第273條之1第1項、第279條第2項前段分別定有明文
    。查本案被告柏興公司、甲○○所犯係死刑、無期徒刑、最輕
    本刑為3年以上有期徒刑或高等法院管轄第一審案件以外之
    罪，其等於審判中就被訴事實為有罪之陳述，經法官告知簡
    式審判程序之旨，並聽取公訴人、被告之意見後，本院認為
    適宜簡式審判程序，依刑事訴訟法第273條之1第1項規定，
    裁定改行簡式審判程序，先予敘明。
　㈡又簡式審判程序之證據調查，不受刑事訴訟法第159條第1項
    規定之限制，參諸刑事訴訟法第273條之2規定甚明。因此有
    關傳聞證據之證據能力限制規定無庸予以適用，且本案各項
    證據均無非法取得之情形，故本案以下所引證據，均得作為
    認定事實之證據。　　
二、認定犯罪事實所憑證據及理由：訊據被告柏興公司、甲○○對
    前揭犯罪事實均坦認不諱（見院卷第103、121-122頁），核
    與證人魏志原、黃明利警詢、偵查中之證述情節大致相符，
    復有南投縣政府警察局草屯分局處理相驗案件、初步調查報
    告暨報驗書、南投縣政府警察局勤務指揮中心受理110報案
    紀錄單、臺中榮民總醫院109年9月2日診斷證明書、南投縣
    政府警察局草屯分局刑案現場測繪圖、現場照片6幀、外包
    作業承攬合約書、臺灣南投地方檢察署109相字第366號相驗
    屍體證明書、臺灣南投地方檢察署檢驗報告書、南投縣政府
    警察局草屯分局109年9月8日投草警偵字第1090018116號函
    暨檢附相驗照片8幀、經濟部商工登記公示資料查詢、臺灣
    南投地方檢察署109年度相字第366號相驗報告書、勞動部職
    業安全衛生署110年1月28日勞職中4字第11010034181號函暨
    檢附重大職業災害檢查報告書（見相字卷第6、9、22、27-3
    3、43-58頁，調偵字卷第24-41頁）等件附卷可稽，足徵被
    告前揭任意性自白與事實相符，可信為真實；則本案事證明
    確，被告前揭犯行堪以認定，應依法論科。
三、論罪科刑之理由：
  ㈠按雇主對下列事項應有符合規定之必要安全衛生設備及措施
    ：五、防止有墜落、物體飛落或崩塌等之虞之作業場所引起
    之危害，職業安全衛生法（下稱職安法）第6條第1項第5款
    定有明文。次按事業單位勞動場所發生下列職業災害之一者
    ，雇主應於八小時內通報勞動檢查機構：一、發生死亡災害
    ，職安法第37條第2項第1款定有明文。再按違反第六條第一
    項或第十六條第一項之規定，致發生第三十七條第二項第一
    款之災害者，處三年以下有期徒刑、拘役或科或併科新臺幣
    三十萬元以下罰金，職安法第40條第1項定有明文。另按修
    正前勞工安全衛生法（現稱為職業安全衛生法）第31條第1
    項規定：「違反第5條第1項或第8條第1項之規定，致發生第
    28條第2項第1款所定之死亡職業災害者，處3年以下有期徒
    刑、拘役或科或併科新臺幣15萬元以下罰金」，其立法目的
    乃「為防止職業災害，保障勞工安全與健康」，故對雇主（
    自然人）之違反行政規範，特別加重其責任而課以刑責，乃
    所謂「行政刑法化」之規定，是於雇主僅因違反該法第5條
    第1項或第8條第1項之規定，致發生第28條第2項第1款所定
    之死亡職業災害情形時，即應加以處罰。故雇主違反勞工安
    全衛生法前開規定，致發生同法第28條第2項第1款之死亡職
    業災害時，如其並有過失，且其過失行為與被害人之死亡，
    復有相當因果關係者，其所犯勞工安全衛生法第31條第1項
    及刑法第276 條第2項之罪，自係以一行為觸犯二罪名，應
    依想像競合犯之例，從一重之刑法第276條第2項之罪處斷，
    惟如僅單純違反勞工安全衛生法第5條第1項或第8條第1項之
    規定，致發生第28條第2項第1款所定之死亡職業災害時，而
    無過失之情形，究非屬於雇主本身之犯罪行為，即應逕依勞
    工安全衛生法第31條第1項之規定處罰，並無與刑法第276條
    第2項之規定競合適用之餘地（最高法院91年度台上字第392
    7號判決意旨參照）。查被告柏興公司、甲○○分別為事業主
    及事業經營負責人，均屬職業安全衛生法第2條第3款所規定
    之雇主，亦即被害人洪英軒之雇主，未採取符合規定之必要
    安全衛生設備及措施，防止有墜落之虞之作業場所引起之危
    害，係違反職業安全衛生法第6條第1項第5款，致生職業安
    全衛生法第37條第2項第1款死亡之災害；是核被告甲○○所為
    ，係犯職業安全衛生法第40條第1項之違反應有防止危害安
    全衛生設備及措施規定致生死亡之職業災害罪、刑法第276
    條之過失致死罪；又被告柏興公司為法人，就上開違反應有
    防止危害安全衛生設備及措施規定致生死亡之職業災害罪，
    應依職業安全衛生法第40條第2項規定，科以同條第1項規定
    之罰金刑。
  ㈡又被告甲○○以一行為同時觸犯上開兩罪名，為想像競合犯，
    應依刑法第55條前段之規定，從一重之過失致死罪處斷。
  ㈢爰以行為人之責任為基礎，審酌被告柏興公司、甲○○於僱用
    被害人洪英軒在本案距地面高度約11.5公尺之廠房屋頂上施
    作工程，於此一有墜落之虞場所從事工作時，本應注意依職
    業安全衛生設施規則、營造安全衛生設施標準等規定採行防
    止勞工墜落之必要安全衛生設備及措施，竟疏於遵行該注意
    義務，致被害人洪英軒從該作業場所墜落至地面而受傷，經
    送醫救治後不治死亡，不僅侵害被害人洪英軒之生命法益，
    亦對被害人之家屬在生活、精神等層面產生莫大影響，所為
    實屬不該；兼衡被告犯後均坦承犯行，且與被害人之家屬達
    成和解，僅剩新臺幣（下同）60萬元票款因未到期未為給付
    外，其餘和解金均已給付等犯後態度，業經被害人家屬乙○○
    於審理中陳稱明確，並有切結書、本票影本、調解紀錄、匯
    款明細（見院卷第41-51頁） 在卷為證；暨被告甲○○自陳高
    職畢業之智識程度、擔任水電公司負責人、經濟狀況勉持、
    與家人同住、育有2名成年子女及1名未成年子女等家庭生活
    狀況（見院卷第122頁）及被告等違反義務之程度、犯罪所
    生之危害等一切情狀，分別量處如主文所示之刑；又被告柏
    興公司為法人，爰不就對其宣告之罰金刑部分諭知易服勞役
    之折算標準，附此敘明。
  ㈣末查，被告甲○○未曾因故意犯罪受有期徒刑以上刑之宣告，
    此有臺灣高等法院被告前案紀錄表1份附卷可稽，係因一時
    失慮致罹刑典，且於犯後坦承犯行而有悔悟之心，又被告雖
    與告訴人達成和解，然因未依期限給付和解金，而於審理中
    明確表示願以如附表所示之條件給付和解剩餘款項60萬元，
    並另行給付5萬元予告訴人，作為和解金延緩清償之賠償，
    堪認被告甲○○犯後已盡其努力賠償告訴人所受損害，足徵被
    告甲○○悔意甚切，而有此補過之舉，信其經此偵、審程序後
    ，當能知所警惕，而無再犯之虞，認所宣告之刑，均以暫不
    執行為適當，爰依刑法第74條第1項第1款規定，併予宣告緩
    刑如主文所示。另為兼衡告訴人之權益維護，爰依刑法第74
    條第2項第3款規定，命被告給付損害賠償如主文所示，以資
    警惕。又被告甲○○如有違反上開緩刑條件情節重大，則認原
    宣告之緩刑難收其預期效果，而有執行刑罰之必要者，得依
    刑法第75條之1第1項第4款規定，撤銷其緩刑宣告，併此指
    明。
據上論斷，應依刑事訴訟法第273條之1、第299條第1項前段，判
決如主文。
本案經檢察官王晴玲提起公訴；檢察官林孟賢到庭執行職務。
中　　華　　民　　國　　111 　年　　6 　　月　　16　　日
　　　　　　　　　刑事第二庭    法　官　劉彥宏
以上正本與原本無異。
如不服本判決應於收受送達後20日內向本院提出上訴書狀，並應
敘述具體理由；其未敘述上訴理由者，應於上訴期間屆滿後20日
內向本院補提理由書（均須按他造當事人之人數附繕本）「切勿
逕送上級法院」。
告訴人或被害人如對於本判決不服者，應具備理由請求檢察官上
訴，其上訴期間之計算係以檢察官收受判決正本之日期為準。
                                書記官  劉  綺
中　　華　　民　　國　　111 　年　　6 　　月　　17　　日
　　　　　　　　　
附錄本案論罪科刑法條全文：
職業安全衛生法第40條
違反第6條第1項或第16條第1項之規定，致發生第37條第2項第1
款之災害者，處3年以下有期徒刑、拘役或科或併科新臺幣30萬
元以下罰金。
法人犯前項之罪者，除處罰其負責人外，對該法人亦科以前項之
罰金。
中華民國刑法第276條
因過失致人於死者，處5年以下有期徒刑、拘役或50萬元以下罰
金。
附表：
緩刑之條件（民國、新臺幣） ㈠被告應給付告訴人乙○○65萬元。 ㈡給付方式：⑴被告應於111年6月30日，依110年1月20日南投縣政府勞資爭議調解紀錄之和解條件，給付告訴人和解金剩餘款項60萬元。⑵被告應於111年7月31日前，給付告訴人5萬元。